【裁判字號】    99,簡上,79
【裁判日期】    990630
【裁判案由】    違反毒品危害防制條例
【裁判全文】
臺灣新竹地方法院刑事判決              99年度簡上字第79號
上  訴  人
即  被  告  甲○○
上列上訴人即被告因違反毒品危害防制條例案件，不服本院竹東
簡易庭99年度竹東簡字第44號中華民國99年 3月17日第一審簡易
判決（聲請案號：臺灣新竹地方法院檢察署99年度毒偵字第 283
號），提起上訴，本院管轄第二審之合議庭判決如下：
    主    文
上訴駁回。
    事    實
一、甲○○前因施用毒品案件，經本院於民國92年7月2日以92年
    度毒聲字第59號裁定送觀察、勒戒後，認無繼續施用毒品傾
    向，而於92年 8月25日予以釋放，並經臺灣新竹地方法院檢
    察署檢察官於92年8月27日以92年度毒偵字第681號為不起訴
    處分確定；又因施用毒品案件，經本院於94年10月18日以94
    年度竹東簡字第158號判決判處有期徒刑5月，並於94年10月
    31日確定，且於95年 2月22日易科罰金執行完畢。詎仍不知
    悔改，基於施用第二級毒品之犯意，於98年12月 7日11時20
    分許採尿時往前回溯96小時內某時，在不詳地點，以不詳方
    式，非法施用第二級毒品甲基安非他命1次。嗣於98年12月7
    日因另涉詐欺案件為警查獲並採尿送驗，始悉上情。
二、案經新竹縣政府警察局橫山分局報請臺灣新竹地方法院檢察
    署檢察官偵查後聲請簡易判決處刑。
    理    由
壹、程序部分：
    按現行刑事訴訟法關於「鑑定」之規定，除選任自然人充當
    鑑定人外，另設有囑託機關鑑定制度，而依同法第 198條、
    第 208條之規定，不論鑑定人或鑑定機關、團體，固均應由
    法院、審判長、受命法官或檢察官視具體個案之需要而為選
    任、囑託，並依第 206條之規定，提出言詞或書面報告，始
    符合同法第159條第1項所定得作為證據之「法律有規定」之
    情形。否則所為之鑑定，仍屬傳聞證據。然於司法警察機關
    調查中之案件，為因應實務上，或因量大、或有急迫之現實
    需求，例行性當然有鑑定之必要者，例如毒品之種類與成分
    、尿液之毒品反應，或者槍彈有無殺傷力等鑑定，基於檢察
    一體原則，得由該管檢察長對於轄區內之案件，以事前概括
    選任鑑定人或囑託鑑定機關、團體之方式，俾便轄區內之司
    法警察官、司法警察對於調查中之此類案件，得即時送請先
    前已選任之鑑定人或囑託之鑑定機關、團體實施鑑定，以求
    時效，法務部92年9月1日法檢字第0920035083號函參照。是
    此種由檢察機關概括選任鑑定人或概括囑託鑑定機關、團體
    ，再轉知司法警察官、司法警察於調查犯罪時參考辦理之作
    為，法無明文禁止，係為因應現行刑事訴訟法增訂傳聞法則
    及其例外規定之實務運作而為，故此種由司法警察官、司法
    警察依檢察官所概括選任之鑑定人或囑託鑑定機關、團體所
    為之鑑定結果，與檢察官選任或囑託為鑑定者，性質上並無
    差異，同具有證據能力，最高法院96年度臺上字第2860號判
    決可資參照。經查，本案被告甲○○於98年12月 7日11時20
    分許為警所採集之尿液，經新竹縣政府警察局橫山分局依前
    開作業流程，送詮昕科技股份有限公司鑑定，該公司於98年
    12月18日出具之8C110101號濫用藥物尿液檢驗報告，揆諸前
    揭說明，自屬「法律規定」得為證據者，應具證據能力。次
    按，本案認定事實所引用之文書證據，並無證據證明係公務
    員違背法定程序所取得，亦無刑事訴訟法第159條之4之顯有
    不可信之情況與不得作為證據之情形，本院斟酌本案卷內之
    證據並非非法取得，亦無證明力明顯過低之情形，且經本院
    於審判期日依法進行證據之調查、辯論，被告於訴訟上之程
    序權，已受保障，故前揭各該證據，均得採為證據，合先敘
    明。
貳、實體部分：
一、訊據被告甲○○矢口否認有何施用第二級毒品甲基安非他命
    之犯行，辯稱：我沒有用藥，我不知道驗尿報告為什麼會有
    陽性反應云云。經查：
(一)、被告為警查獲後所採集之尿液，經送詮昕科技股份有限公司
    以EIA酵素免疫分析法初步檢驗，再以GC/MS氣相層析質譜儀
    法確認檢驗結果，確呈安非他命及甲基安非他命陽性反應乙
    節，有新竹縣政府警察局橫山分局毒品犯罪嫌疑人尿液採驗
    作業管制紀錄、98年12月18日詮昕科技股份有限公司濫用藥
    物尿液檢驗報告各1份（偵卷第8頁、第9頁）附卷可稽，而
    被告對為警採尿、送驗過程，亦表示無意見（本院卷第16頁
    ），是此部分之事實，自堪認定，合先敘明。
(二)、按依酵素免疫分析法檢測尿液時，固可能產生偽陽性之毒品
    反應，惟經行政院衛生署認可之檢驗機構所採用之「氣相層
    析質譜儀分析法」進行確認者，應可排除偽陽性反應之可能
    ，行政院衛生署管制藥品管理局92年6月20日管檢字第09200
    04713 號函可資參照，此亦為本院歷來審理毒品案件職務上
    所知悉之事實。次按，甲基安非他命經口服投與後，約70 ﹪
    於24小時內自尿中排出，約90﹪於96小時內自尿中排出，由
    於目前國內尿液中甲基安非他命之檢驗僅為鑑定其是否呈陽
    性反應，尚未定其含量，且安非他命成分之檢出與其投與方
    式、投與量、個人體質、採尿時間與檢測儀器之精密度等諸
    多因素有關，因此僅憑尿液中呈安非他命陽性反應，並無法
    確實推算吸食時間距採集時間之長短，惟依上述資料推斷，
    最長可能不會超過 4日即96小時，此經行政院衛生署藥物食
    品檢驗局於81年2月8日以（81）藥檢壹字第001156號函釋明
    在案。足徵被告為警查獲採尿前96小時內之某時，應有施用
    第二級毒品甲基安非他命之犯行，至為灼然，故被告空言否
    認辯稱並未用藥，尚非足採，本案事證明確，被告犯行堪以
    認定。
二、核被告所為，係犯毒品危害防制條例第10條第2 項之施用第
    二級毒品罪。原審依刑事訴訟法第 449條第1項前段、第3項
    、第454條第2項，毒品危害防制條例第10條第2項，刑法第1
    1 條前段、第47條第1 項，第41條第1 項前段之規定，並審
    酌被告曾有施用毒品之前科紀錄，判處被告有期徒刑6 月，
    如易科罰金，以新臺幣1 千元折算1 日，其認事用法並無違
    誤，量刑亦屬妥適，應予維持。準此，被告上訴意旨所執之
    前開理由，尚非足採，其上訴為無理由，應予駁回。
三、據上論斷，應依刑事訴訟法第455條之1第1項、第3項、第36
    8條，判決如主文。
本案經檢察官陳瑞仁到庭執行職務。
中    華    民    國    99    年    6     月    30    日
                  刑事第二庭    審判長法  官   賴淑敏
                                      法  官   林惠君
                                      法  官   楊數盈
以上正本證明與原本無異。
不得上訴。
中    華    民    國    99    年    6     月    30    日
                                      書記官   陳麗麗
附錄本案論罪科刑法條
毒品危害防制條例第10條第2項
施用第二級毒品者，處3年以下有期徒刑。

司法院資訊處製作；財團法人民間司法改革基金會備份。
